臺灣花蓮地方法院民事判決　九十三年簡上字第六一號
　　上　訴　人　甲○○
　　　　　　　　乙○○
　　被上訴人　　丙○○
　　訴訟代理人　丁○○
右當事人間請求給付租金事件，上訴人對於中華民國九十三年十一月五日本院花蓮簡
易庭九十三年度花簡字第九四號第一審判決提起上訴，本院於九十四年五月十七日辯
論終結，判決如左：
    主　　文
原判決不利於上訴人部分及假執行之宣告均廢棄。
右開廢棄部分，被上訴人在第一審之訴駁回。
第一、二審訴訟費用由被上訴人負擔。
    事實及理由
一、本件上訴人乙○○經合法通知無正當理由，未於言詞辯論期日到場，核無民事訴
    訟法第三百八十六條所列各款情形，爰依被上訴人聲請，由其一造辯論而為判決
    。
二、被上訴人於原審起訴主張上訴人甲○○以上訴人乙○○為連帶保證人，於民國九
    十年十一月十六日向其承租坐落花蓮縣吉安鄉○○村○○路六○○號房屋（下稱
    系爭房屋），作為經營大世界影音店使用，約定租期自九十年十二月一日至九十
    一年十一月三十日，每月租金新台幣（下同）一萬八千元，上訴人甲○○事後將
    系爭房屋轉租予訴外人吳秉恒即吳正俠、黃鍾庭（被上訴人對其二人之租金請求
    經原審判決駁回，已經確定），租期屆滿後以口頭續約，上訴人亦表示要共同負
    擔租金，並繼續使用系爭房屋，惟租金僅給付至九十二年三月，爰依租賃關係請
    求上訴人連帶給付九十二年四月至九十二年十二月之租金共十六萬二千元。
三、上訴人於原審經合法通知並未到場，亦未為何聲明或陳述，上訴人甲○○於上訴
    程序則以：我承租系爭房屋經營出租光碟，但因無法申請營利事業登記，遂於九
    十一年七月三十一日將經營權利全部轉讓予吳正俠，其後即未插手管理任何事務
    ，九十一年七月三十一日以後的租金也不是我付的。我與被上訴人的租約至九十
    一年十一月三十日止，之後未與被上訴人口頭續約，自無積欠被上訴人房租等語
    資為抗辯。上訴人乙○○並未到場，亦未為何聲明或陳述。
四、本件原審對於被上訴人對上訴人之請求，判決被上訴人全部勝訴，並依職權宣告
    假執行，上訴人甲○○全部聲明不服，求為廢棄原判決，並駁回被上訴人在第一
    審之訴及假執行之聲請，被上訴人則求為判決駁回上訴。
五、按訴訟標的對於共同訴訟之各人必須合一確定者，共同訴訟中一人之行為有利益
    於共同訴訟人者，其效力及於全體，民事訴訟法第五十六條第一款前段定有明文
    。而債權人以各連帶債務人為共同被告提起給付之訴，以被告一人提出非基於其
    個人關係之抗辯，而經法院認為有理由者，得適用（修正前）民事訴訟法第五十
    六條第一項之規定（最高法院四十一年台抗字第一０號判例參照）。是連帶債務
    人中之一人提出上訴，須非基於個人關係之抗辯，且經法院認為有理由者，始有
    修正前民事訴訟法第五十六條第一項第一款（現行民事訴訟法第五十六條第一款
    ）之適用，其上訴效力始及於其他連帶債務人（共同訴訟人）（最高法院九十三
    年度台上字第六二號判決意旨可資參考）。本件上訴人甲○○以其於與被上訴人
    就系爭房屋之租期屆至後未續約為由提起上訴，屬非基於其個人關係之抗辯，且
    該抗辯為有理由（容後詳述之），依據前述說明，其上訴效力自及於與其負連帶
    責任之連帶保證人即上訴人乙○○，合先敘明。
六、上訴人甲○○與被上訴人不爭執之事實：被上訴人所提之房屋租賃契約書為真正
    （原審卷八至一一頁）。
七、本件兩造所爭執之處，應在於被上訴人請求上訴人連帶給付九十二年四月至九十
    二年十二月、每月一萬八千元之租金共十六萬二千元有無理由？按當事人主張有
    利於己之事實者，就其事實有舉證之責任，民事訴訟法第二百七十七條前段定有
    明文。又民事訴訟如係由原告主張權利者，應先由原告負舉證之責，若原告先不
    能舉證，以證實自己主張之事實為真實，則被告就其抗辯事實即令不能，或其舉
    證尚有疵累，亦應駁回原告之請求（最高法院十七年上字第九一七號判例意旨參
    照）。被上訴人主張上訴人於九十二年四月至九十二年十二月止仍向其承租系爭
    房屋之事實，固提出房屋租賃契約書、同意書、委任同意書、收據與約束書、存
    證信函、回執聯各一份為證（原審卷十二至十六頁），惟為上訴人甲○○所否認
    ，依據前述說明，被上訴人就九十二年四月至九十二年十二月間其與上訴人甲○○間就系爭房屋仍有租賃關係存在乙節即應舉證證明。惟依被上訴人所提出之房
    屋租賃契約書係約定租期至九十一年十一月三十日止，而同意書內容為「丙○○
    （即被上訴人）所有系爭房屋同意無條件借於吳正俠使用，立同意書人丙○○」
    ，委任同意書記載「九十一年八月十三日，委任人丙○○，受任人吳正俠，委任
    人丙○○所有系爭房屋因為經濟不景氣欲售屋，在未售出前委任吳正俠代為管理
    此房屋，管理費不得向丙○○請求，同意暫借使用為期四個月，立同意書人丙○○，受任人吳正俠」、收據與約束書則載「茲收到黃鍾庭先生現金四萬七千元，
    為方便取存留物品，請黃鍾庭管理自強路六○○號（即系爭房屋）不動產，等收
    款人回台灣再會同交屋，收款人丙○○，約束人黃鍾庭，九十二年三月二十日」
    ，可見從同意書、委任同意書、收據與約束等文書之記載，均足證於九十一年八
    月間、九十二年三月間系爭房屋係由吳正俠、黃鍾庭使用，恰與上訴人甲○○所
    辯其於九十一年七月三十一日將系爭房屋經營權利轉讓予吳正俠相符，是前開文
    書均不能作為被上訴人主張為真實之證明，至於被上訴人所提存證信函為被上訴
    人所書立之文書，性質上不能為有利於被上訴人之認定依據（最高法院七十八年
    度台上字第一六七一號判決意旨可參），此外，被上訴人亦未能提出其他證據以
    證明兩造間於租期屆至後有口頭續約、上訴人同意給付租金之情形，故被上訴人
    前述主張，即難信為真實。
八、從而，被上訴人依租賃關係請求上訴人連帶給付九十二年四月至九十二年十二月
    之租金每月一萬八千元共計十六萬二千元，為無理由，應予駁回。原判決未審及
    此，遽依被上訴人之主張為被上訴人勝訴之判決，並依職權宣告假執行，尚難謂
    洽，上訴意旨指摘原判決諭知為不當，求予廢棄改判，為有理由，爰將原判決不
    利於上訴人部分及假執行之宣告均廢棄，改判如主文第二項所示。本件事證已臻
    明確，兩造其餘攻擊防禦方法及舉證，無礙勝負判斷，爰不一一論列，併此敘明
    。
九、據上論結，本件上訴為有理由，依民事訴訟法第四百三十六條之一第三項、第四
    百五十條、第四百六十三條、第三百八十五條、第七十八條，判決如主文。
中　　　華　　　民　　　國　　　九十四　　年　　  五　　月　　三十一  　日
　　　　　　　　　　　　 　　　 臺灣花蓮地方法院民事庭
　　　　　　　　　　　　　　 　　　 審判長法官　陳心弘
　　　　　　　　　　　　　　　　　　法　　　官　李世華
　　　　　　　　　　　　　　　　　　法　　　官　楊碧惠
右為正本係照原本作成。
本判決不得上訴第三審（參見民事訴訟法第四百三十六條之二、第四百六十六條）。
中　　　華　　　民　　　國　　九十四　　年　　　五　　　月　　三十一　　日
　　　　　　　　　　　　　　　　　　法院書記官　黃倪濱
